最高法院刑事判決　　　　　　　　　 111年度台上字第3524號
上　訴　人　石仕麟


選任辯護人　舒建中律師
上列上訴人因違反毒品危害防制條例案件，不服臺灣高等法院中
華民國111年4月13日第二審判決（111年度上訴字第451號，起訴
案號：臺灣臺北地方檢察署110 年度偵字第7292、10901、12350
號），提起上訴，本院判決如下：
    主  文
上訴駁回。
    理  由
一、依刑事訴訟法第377 條規定，提起第三審上訴，應以原判決
    違背法令為理由，係屬法定要件；而上訴第三審法院之案件
    ，是否以判決違背法令為上訴理由，應就上訴人之上訴理由
    書狀加以審查。如果上訴理由書狀並未具體指摘原判決不適
    用何種法則或如何適用不當，或所為指摘，顯與法律規定得
    為第三審上訴理由之違法情形不相適合時，均應認其上訴為
    不合法律上之程式，予以駁回。
二、本件原審經審理結果，認為上訴人石仕麟有如原判決犯罪事
    實欄所載之犯行明確，因而維持第一審論處上訴人製造第二
    級毒品、持有第二級毒品純質淨重20公克以上各1 罪刑，並
    定應執行刑之判決，駁回上訴人在第二審之上訴，已詳敘調
    查、取捨證據之結果及憑以認定犯罪事實之心證理由。
三、是否適用刑法第59條酌減其刑及宣告刑、執行刑之量定，均
    屬事實審法院裁量之職權，如其量刑已以行為人之責任為基
    礎，並斟酌刑法第57條各款所列情狀，在法定刑度內，酌量
    科刑，而無違反公平、比例及罪刑相當原則致明顯輕重失衡
    情形，自不得指為違法。原判決就上訴人請求依刑法第59條
    規定酌減其刑乙節，已敘明：毒品對社會危害至深且廣，為
    犯罪偵查機關嚴予查緝，上訴人於本案遭查獲之大麻植株多
    達79株，製造完成之第二級毒品大麻淨重近1,200 公克，規
    模龐大，已對社會治安造成相當之危害，客觀上並無任何情
    堪憫恕之處，復經依毒品危害防制條例第17條第2 項規定減
    輕其刑，難認猶有情輕法重之處；另持有第二級毒品純質淨
    重20公克以上，為法定刑有期徒刑5 年以下之罪，於法定刑
    內量刑亦無過重之虞，至上訴人罹患疾病，與其栽種、製造
    大麻及持有甲基安非他命之「犯罪情狀」無關，核屬刑法第
    57條第4 款所定「犯罪行為人之生活狀況」之量刑審酌事項
    ，亦無從據以援引刑法第59條規定減輕其刑；復說明：第一
    審之量刑及所定執行刑，已就上訴人製造、持有毒品之數量
    ，家庭經濟及罹患疾病之生活狀況，暨上訴人始終坦承犯行
    之態度等刑法第57條所列各款情狀詳為斟酌，在適法範圍內
    行使其刑罰之裁量權，核無違法或不當，而予維持等旨。所
    為刑之量定，已屬寬厚，並無任何違反比例、公平及罪刑相
    當原則之違法情節可指。至原判決引用第一審判決所敘及「
    上訴人明知毒品戕害人體身心健康至鉅，猶製造大麻，並逾
    量持有甲基安非他命，對社會秩序之危害非低」一節，意在
    具體說明上訴人犯罪之動機、目的及所生危險或損害等，尚
    難遽指係就製造或持有第二級毒品構成要件要素之「重複評
    價」，上訴意旨除以上訴人僅供自己施用而製造大麻，且係
    因過於誠實交代犯行，指摘原判決有未適用刑法第59條酌減
    其刑之不當外，復指摘原判決量刑有「重複評價」之違法，
    均係無視於原判決所為之論敘，對原審量刑裁量之職權行使
    ，依憑己見而為指摘，殊非上訴第三審之適法理由。
四、綜上，本件上訴不合法律上之程式，應予駁回。
據上論結，應依刑事訴訟法第395條前段，判決如主文。
中    華    民    國   111    年    7     月    20    日
                  刑事第九庭審判長法  官  蔡  彩  貞  
                                  法  官  鄧  振  球  
                                  法  官  梁  宏  哲  
                                  法  官  周  盈  文  
                                  法  官  蔡  廣  昇  
本件正本證明與原本無異
                                  書記官
中    華    民    國   111    年    7     月    27    日